【裁判字號】    89,上訴,929
【裁判日期】    890407
【裁判案由】    偽造有價證券等
【裁判全文】
臺灣高等法院刑事判決                  八十九年度上訴字第九二九號
    上  訴  人
    即  被  告  乙○○
    指定辯護人  本院甲○
右上訴人，因偽造有價證券等案件，不服臺灣士林地方法院八十八年度訴緝字第六七
號，中華民國八十八年十二月二十七日第一審判決（起訴案號：臺灣士林地方法院檢
察署八十三年度偵字第六二六號）提起上訴，本院判決如左：
    主      文
上訴駁回。
    事      實
一、乙○○前有違反槍砲彈藥刀械管制條例、偽造有價證券等前科（未構成累犯），
    其於民國八十一年六月間，因需款孔急，在報上見有「支票借您使用」之小廣告
    ，旋以電話與其聯絡，並於同年月在臺北市○○○路、民生東路口，明知不詳姓
    名男子所交付，付款人彰化銀行北三重埔分行，發票人「祥耀鞋業」「丁進和」
    ，票號0000000號，金額、日期均空白之支票一紙（該支票係丁進和於八
    十一年六月九日在臺北縣板橋市○○路所遺失），係來路不明、顯可疑為贓物之
    人頭支票（俗稱芭樂票），竟仍以新臺幣（下同）八千元之代價，故予買受，並
    於返回住處後，意圖供行使之用，在該支票上偽填票款金額「伍萬肆仟參佰元整
    」及發票日為「（年）１０（月）（日）」，以完成支票之絕對必要記載事項
    ，而將該票款金額、發票日空白之支票偽造成記載完全之支票（填載時間應為八
    十一年六月，公訴人誤為同年八月），於八十一年六月間某日，持向不知情之黃
    俊生（業經本院判決無罪確定）調借現金，因黃俊生無錢可借而未果；復於同年
    八月間某日，乙○○再持前開偽造之支票，在臺北市○○區○○街某檳榔攤，交
    付予黃俊生，由黃俊生轉向謝清美調借同額之現款，謝清美再轉向黃慧華調現後
    交付予乙○○。嗣黃慧華屆期提示，因丁進和業經掛失止付而退票，經循線查知
    上情。其後乙○○已將現款償付，取回前開票據並撕毀之。
二、案經本院函請臺灣士林地方法院檢察署檢察官偵查起訴。
    理      由
一、原審訊據上訴人即被告（以下簡稱被告）乙○○坦承於右揭時、地，向不詳姓名
    人士，以八千元之代價購得右揭金額空白之支票一紙，嗣填載完成後持向黃俊生
    調借現款等情，雖另辯稱：渠不知該支票是遺失的，曾有照會過銀行云云。惟查
    ：
    (一)右揭付款人彰化銀行北三重埔分行，發票人「祥耀鞋業」「丁進和」，票號0
      000000號之支票一紙，係祥耀鞋業負責人丁進和於八十一年六月九日，
      在臺北縣板橋市○○路所遺失，原係金額、發票日期均未填載之空白支票等情
      ，業據被害人丁進和於警訊、偵查中指述綦詳（八十一年偵字第一○四五二號
      卷第八頁、第三二頁），且有票據掛失止付通知書、遺失票據申報書各一紙在
      卷足憑（前揭第一○四五二號卷第十三、十四頁），是該票據係丁進和遺失後
      為他人所侵占，客觀上確為他人因財產犯罪所得之贓物。
    (二)該紙支票係黃俊生交付予謝清美調借現款，謝清美轉交黃慧華調現，黃慧華屆
      期提示後即因丁進和已掛失止付而遭退票等情，業據證人黃俊生、謝清美、黃
      慧華於警訊中證述明確（前揭第一○四五二號卷第五至七頁），且有退票理由
      單、支票、掛失止付票據提示人資料查報表（均影本）各一紙在卷可稽（前揭
      第一○四五二號卷第九至十三頁）。而依黃俊生於前案所供：該支票係被告乙
      ○○於八十一年六月、八月二度持向渠調借現款，第一次因渠沒錢故未調成（
      本院八十三年度上更(一)字第六一號卷第二二頁），核與被告前揭自白及其於前
      案中之證詞相符（本院八十二年度上訴字第四五○六號卷第二二頁），是該紙
      支票原先確係乙○○持有中應可認定。又該紙支票係被告填載發票日期、金額
      等情，業據其於前案供述甚明（本院八十二年度上訴字第四五○六號卷第二四
      頁），雖其於原審訊問時改稱僅填載金額云云，惟亦自承時間太久無法確實記
      憶（原審八十八年十二月十三日審理筆錄），自以其於前案中之供述較為可採
      ，該紙支票之日期、金額均係被告所偽填應可認定。
    (三)至被告辯稱渠不知該紙票據係他人遺失之支票乙節。經查：
      1.目前社會上一般所俗稱之「芭樂票」，其來源無非：(1)本人自行開戶領取票
        據後，自行或與他人共謀，以低價出售得利；(2)他人冒用本人名義開戶，於
        領票後以低價販售得利；(3)本人開戶後，其持有之空白支票失竊或遺失，為
        他人取得後大量販售。其中，除(1)之情形外，將取得之支票偽填應記載事項
        後，均有可能構成偽造有價證券罪。
      2.就本件被告乙○○取得前揭票據之過程言，依其所述：係看報紙上的分類小
      廣告，以電話聯繫後，某不知名，年約三、四十歲之男子即與其約定在臺北
        市○○○路、民生東路口交付，渠即以八千元之代價取得支票，該男子告知
        直接將錢匯入丁進和帳戶，或用錢換回，儘量不要讓票過（本院八十二年度
        上訴字第四五○六號卷第二四頁、原審八十八年十二月十三日審理筆錄），
        且有被告所提分類小廣告剪報影本附卷可稽。
      3.按支票為流通證券，不論係供提示或擔保用，在正常情況下均係以面額或相
        當之對價取得，乃被告竟以八千元之代價取得此一空白支票，且可自行填載
        日期、金額，事後並須自行匯款入該帳戶或把票贖回，儘量不要讓持票人去
        提示等，均顯然違背一般正常票據交易常規，被告為經商之人，竟無視於前
        開與常情相悖之處，以低價購入空白支票，復未究明該名男子是否即為丁進
        和或經丁進和授權之人，並將支票填載完成後用以調借現金，足見其對該張
        支票可能係真正發票人所遺失，未經授權填載之事實亦有所容忍，其有故買
        贓物、行使偽造有價證券之故意亦堪認定。
      4.又被告雖辯稱曾向彰化銀行徵信乙節，經查被害人丁進和於八十一年六月九
        日遺失支票本（共十九張），於同年月十一日即向彰化銀行三重分行掛失，
        臺北市票據交換所並於同年月十二日收文，有前揭票據掛失止付通知書一紙
        在卷足憑，依時間推算，被告收受票據後向銀行查詢是否有遺失紀錄，理應
        可得知上情，足見其所辯不足採信。
    (四)綜上，被告犯行洵堪認定，應依法論科。
二、核被告所為，係犯刑法第三百四十九條第二項之故買贓物罪、第二百零一條第一
    項之偽造有價證券罪，其行使偽造有價證券罪之低度行為，為偽造之高度行為所
    吸收，不另論罪。其所犯前揭故買贓物、偽造有價證券二罪間，有方法結果之牽
    連關係，應從一重之偽造有價證券罪處斷。查被告因需款孔急，一時短於思慮而
    循不正管道取得票據，其所偽造之支票只有一張，金額為五萬四千三百元，係將
    發票日、金額補足，惡性較一般自始即蓄意偽造者不可等同視之，且事後已付出
    同額現款取回支票，是其犯罪之情狀，在客觀上尚足以引一般同情，若宣告處以
    偽造有價證券罪之法定低度刑期有期徒刑三年，猶嫌過苛，情輕法重，爰依刑法
    第五十九條規定，減輕其刑。原審基上見解，適用刑法第二百零一條第一項、第
    三百四十九條第二項、第五十五條、第五十九條，罰金罰鍰提高標準條例第一條
    前段，審酌被告犯罪之動機、目的、手段，犯罪時所受之刺激及其品行、生活狀
    況、智識程度、犯罪所生之損害，及犯罪已坦承大部分犯行等一切情狀，諭知乙
    ○○意圖供行使之用，而偽造有價證券，處有期徒刑壹年捌月，核其認事用法均
    無違誤，應予維持。
三、被告偽造之支票一紙，業經被告取回後撕毀而滅失，此經黃俊生於前案中供述甚
    明（本院上更(一)字第六一號卷第二二頁背面），自無庸另為沒收之諭知，附此敘
    明。
四、上訴意旨仍執前詞否認犯罪，空言指摘原判決不當求為撤銷改判，經核為無理由
    ，原審已論述綦詳，有如前述，上訴應予駁回。
據上論斷，應依刑事訴訟法第三百六十八條判決如主文。
本案經檢察官覃正祥到庭執行職務。
中     華     民     國    八十九   年       四       月       七       日
                             臺灣高等法院刑事第二庭
                                 審判長法  官  戴  章  甫
                                       法  官  黃  金  富
                                       法  官  林  銓  正
右正本證明與原本無異。
如不服本判決應於收受送達後十日內向本院提出上訴書狀，其未敘述上訴之理由者並
得於提起上訴後十日內向本院補提理由書（均須按他造當事人之人數附繕本）。
                                       書記官  葉  倫  楨
中     華     民     國    八十九   年       四       月       八       日
附錄：本案論罪科刑法條全文
刑法第二百零一條第一項
意圖供行使之用，而偽造、變造公債票、公司股票或其他有價證券者，處三年以上十
年以下有期徒刑，得併科三千元以下罰金。
刑法第三百四十九條第二項
搬運、寄藏、故買贓物或為牙保者，處五年以下有期徒刑、拘役或科或併科一千元以
下罰金。


司法院資訊處製作；財團法人民間司法改革基金會備份。
